臺灣士林地方法院刑事判決
111年度交易字第72號
公  訴  人  臺灣士林地方檢察署檢察官
被      告  李聰明


指定辯護人  本院公設辯護人  姜惠如
上列被告因過失傷害案件，經檢察官提起公訴（110年度偵字第1
0657號），本院判決如下：
    主  文
李聰明犯過失傷害罪，處拘役壹拾日，如易科罰金，以新臺幣壹
仟元折算壹日。
    事  實
一、李聰明於民國110年4月20日下午6時2分許，駕駛車牌號碼00
    - 0000號自用小客車，沿臺北市北投區大度路1段機車優先
    道由內起算第1車道由東往西方向行駛，行至該路段157號對
    面時，本應注意汽車行駛至交岔路口，其右轉彎時，應距交
    岔路口30公尺前顯示方向燈或手勢，換入由內起算第2車道
    之外側右轉車道，駛至路口後再行右轉，且轉彎車應讓直行
    車先行。而依當時狀況為晴天、日間、路面乾燥無缺陷、視
    距良好，並無不能注意之情事，竟疏未注意及此，貿然由內
    起算第1車道即右轉，適有陳祈翰騎駛車牌號碼000-0000號
    重型機車沿同路段同向行駛在李聰明車輛右側之上開第2車
    道，已於30公尺處見到上情，亦疏未注意車前狀況，因閃避
    不及，其機車之左側車身與李聰明自用小客車之右前車頭發
    生碰撞，致陳祈翰人車倒地，並受有臉部及四肢擦傷等普通
    傷害。
二、案經陳祈翰訴由臺北市政府警察局北投分局報告臺灣士林地
    方檢察署檢察官偵查起訴。
    理  由
壹、程序部分：
    按刑事訴訟法第159條第1項雖規定，被告以外之人於審判外
    之言詞或書面陳述，除法律有規定者外，不得作為證據。惟
    同法第159條之5第1項、第2項規定，經當事人於審判程序同
    意作為證據，法院審酌該言詞陳述或書面陳述作成時之情況
    ，認為適當者，亦得為證據。查本判決下列所引用被告以外
    之人於審判外陳述，固屬傳聞證據，惟檢察官、被告及辯護
    人於本院審理中均同意有證據能力，本院審酌該等證據作成
    時之情況，並無不當之情形，認以之作為證據應屬適當，依
    刑事訴訟法第159條之5規定，自得作為證據。
貳、實體部分：
一、訊之被告李聰明固坦承有於上開時、地，駕駛車牌號碼00- 
    0000號自用小客車與告訴人陳祈翰所駕駛之車牌號碼000-00
    00號重型機車發生車禍，惟矢口否認有過失傷害犯行，辯稱
    ：「我不承認有過失，是告訴人的錯。事發快兩年了，為什
    麼現在才要提告，他受傷，當時發生的時候，他在汽車的路
    走，要進去保養廠跟公司那邊，我右轉在那邊等，他們綠燈
    馬上過來，假如我車子開動的時候，他會發生很嚴重的事，
    假設我往前開的話，他不會撞到引擎蓋，他肯定會飛到天空
    去，一定會受傷，還有警察來的時候，他人跟我們一起走到
    前面進去保養廠那邊，根本沒有受傷，警察來也沒有講他受
    傷，結果那時候警察就叫我跟他要去淡水馬偕醫院那邊去，
    到馬偕醫院去了之後，他叫我在那邊坐，他去請那邊的人去
    檢查，檢查快一個小時左右，結果警察也沒有跟我說他有損
    害，醫院也沒有講他有損害，假如我撞到他有損害，一定會
    賠償他，但是那段時間，講完了、檢查完了，結果騎摩托車
    的人就問警察可以回去剛才發生車禍的地方，要坐公車或計
    程車回去，根本他沒有損害。」等語。經查：
　㈠上開時、地，被告李聰明駕駛上開自用小客車與告訴人陳祈
    翰騎駛之上開重型機車發生車禍之事實，業據被告所不否認
    （參見本院卷第89頁），且為證人即告訴人陳祈翰於警詢、
    檢察事務官偵查中及本院審理中證述明確（參見110偵10657
    卷第40頁、第23頁至第27頁、第57頁、本院卷第109頁至第1
    14頁），並有臺北市政府警察局北投分局道路交通事故現場
    圖、道路交通事故補充資料表各1份（參見110偵10657卷第3
    7頁至第38頁）、臺北市政府警察局北投分局道路交通事故
    調查報告表㈠、㈡、道路交通事故當事人登記聯單各1份（參
    見110偵10657卷第41頁至第43頁）、現場及車損照片共6張
    （參見110偵10657卷第46頁）、告訴人陳祈翰之淡水馬偕紀
    念醫院乙種診斷證明書1份（參見110偵10657卷第31頁）、
    交通事故路口號誌時相表各1份（參見110偵10657卷第45頁
    ）、公路監理電子閘門證號查詢機車駕駛人資料3份（參見1
    10偵10657卷第47頁至第49頁、110審交易948卷第57頁）、
    被告之汽車駕駛執照影本1紙附卷可憑（參見本院卷第127頁
    ），應甚明確，而堪認定。
  ㈡按本應注意汽車行駛至交岔路口，其右轉彎時，應距交岔路
    口30公尺前顯示方向燈或手勢，換入外側右轉車道，駛至路
    口後再行右轉，且轉彎車應讓直行車先行。道路交通安全規
    則第102條第1項第4、7款定有明文。且依上開道路交通事故
    調查報告表㈠所示，案發當時天氣晴天、日間、路面乾燥無
    缺陷、視距良好，並無不能注意之情事。依被告於警詢（參
    見偵查卷第14頁、第39頁）及臺北市政府警察局北投分局道
    路交通事故現場圖所示，被告於案發時係沿臺北市北投區大
    度路1段機車優先道由內起算第1車道由東往西方向行駛，被
    告竟疏於注意上開規定，於接近該交岔路口前，貿然由內起
    算第1車道即右轉，適有告訴人陳祈翰騎駛車牌號碼000-000
    0號重型機車沿同路段同向行駛在被告李聰明車輛右側之上
    開第2車道，因閃避不及，其機車之左側車身與被告李聰明
    自用小客車之右前車頭發生碰撞，致告訴人陳祈翰人車倒地
    ，並受有臉部及四肢擦傷等普通傷害，自應負過失責任，足
    認被告之過失與告訴人陳祈翰所受之傷害間有因果關係。又
    汽車行駛時，駕駛人應注意車前狀況，並隨時採取必要之安
    全措施。道路交通安全規則第94條第3項亦定有明文。證人
    即告訴人陳祈翰於本院審理中結證稱：「當時我騎車往關渡
    方向，前面路口有一台車準備左轉擋住我的視線，被告要右
    轉進入巷子，我到路口前30公尺，才看到被告的車右轉出來
    ，我就硬把龍頭往右轉避開被告的車子，但被告的車子並無
    停下，反而繼續右轉，所以他的車頭與我機車左後車身發生
    碰撞，我的機車倒地。」、「（你稱有一部車要左轉，該車
    是在被告車輛前方？）是，所以那一台車遮住我的視線。」
    、「（你在第幾車道？）最外側。」、「（左轉車在最內側
    ？）是。」、「我的前方是貨車，再前方是被告的車，貨車
    準備左轉，擋住我的視線，所以我沒有看到被告的車正右轉
    ，等到看到被告的車時，被告已經準備轉到巷子去。」、「
    （你距離前方小貨車有多遠距離？）大概30公尺，所以他會
    擋住我的視線。」「（你距離被告車子應該超過30公尺？）
    超過，但我沒有看到被告的車。」、「（當時你的車速多少
    ？）50公里。」等語（參見本院卷第110頁至第111頁），則
    告訴人既於相距30公尺處看到被告所駕駛之自小客車右轉出
    來，而依上開道路交通事故調查報告表㈠所示，該路段速限
    為50公里，依上開規定所示，告訴人以未超過速限50公里之
    時速50公里速度，行經交岔路口時，即應注意車前狀況，並
    隨時採取必要之安全措施，詎其顯未注意及此，是告訴人陳
    祈翰於本件車禍發生亦與有過失，惟其過失不能免除被告之
    過失。綜上所述，本案事證明確，被告過失傷害之犯行堪以
    認定，應予依法論科。
三、核被告李聰明所為，係犯刑法第284 條前段過失傷害罪。被
    告肇事後，於職司偵查犯罪機關人員尚未發覺其過失傷害犯
    行前，即向到場處理之臺北市政府警察局北投分局交通分隊
    員警吳永鑫自承為肇事者，有道路交通事故肇事人自首情形
    紀錄表存卷可考（參見110偵10657卷第44頁），符合自首要
    件，乃依刑法第62條前段規定減輕其刑。又被告於本案發生
    時已滿80歲，有其個人戶籍資料在卷可憑（參見本院卷第37
    頁），乃依刑法第18條第3項規定遞予減輕其刑。爰審酌被
    告駕駛自用小客車於道路行駛，本應小心謹慎以維自身及其
    他用路人之安全，竟疏未注意上述應注意事項，致生本案車
    禍事故，使告訴人陳祈翰受有事實欄所載傷害，尚非嚴重，
    所為固屬不該，惟考量被告過失之程度、告訴人與有過失，
    如上所述，及被告年逾80歲，犯後未能與告訴人達成和解，
    復衡以被告為小學畢業、未婚、無收入等一切情狀，量處如
    主文所示之刑，並諭知易科罰金之折算標準。
據上論斷，應依刑事訴訟法第299條第1項前段，刑法第284條前
段、第18條第3項、第62條前段、第41條第1項前段，刑法施行法
第1條之1第1項，判決如主文。
本案經檢察官王碩志提起公訴，檢察官林在培到庭執行職務。
中　　華　　民　　國　111 　　年　　7 　　月　　 1　　日
                  刑事第六庭法  官  雷雯華
以上正本證明與原本無異。
如不服本判決應於收受送達後20日內向本院提出上訴書狀，並應
敘述具體理由。其未敘述上訴理由者，應於上訴期間屆滿後20日
內向本院補提理由書( 均須按他造當事人之人數附繕本) 「切勿
逕送上級法院」。因疫情而遲誤不變期間，得向法院聲請回復原
狀。
                            書記官  蔡宜君
中　　華　　民　　國　　111 　年　　7 　　月　　4 　　日

附錄本案論罪科刑法條：
刑法第284條
因過失傷害人者，處1年以下有期徒刑、拘役或10萬元以下罰金
；致重傷者，處3年以下有期徒刑、拘役或30萬元以下罰金。